【裁判字號】    98,上易,724
【裁判日期】    980616
【裁判案由】    竊盜
【裁判全文】
臺灣高等法院臺中分院刑事判決         98年度上易字第724號
上  訴  人  臺灣臺中地方法院檢察署檢察官
被      告  丙○○
                    （現另案在臺灣臺中監獄執行中）
上列上訴人因被告犯竊盜案件，不服臺灣臺中地方法院98年度易
字第461號中華民國98年3月20日第一審判決（起訴案號：臺灣臺
中地方法院檢察署97年度偵字第8918號），提起上訴，本院判決
如下：
    主    文
原判決撤銷。
丙○○竊盜，累犯，處有期徒刑柒月。
    犯罪事實
一、丙○○前曾於民國82年1月17日、82年4月25日，因違反麻醉
    藥品管理條例、懲治盜匪條例案件，經本院各判處有期徒刑
    6月、8年確定，後上開 2件確定判決，並經合併定其應執行
    之刑為有期徒刑8年3月；又於82年8月7日，因竊盜案件，經
    臺灣新竹地方法院判處有期徒刑8月確定，後上開3件確定判
    決經合併定其應執行刑為有期徒刑8年11月 ，經送監執行後
    ，並於84年10月24日始因縮短刑期假釋付保護管束出監，嗣
    再於86年 8月15日，因違反槍砲彈藥刀械管制條例案件，經
    本院判處有期徒刑1年確定 ，且上開假釋亦遭撤銷，而仍須
    執行殘刑5年8月21日，並於86年 8月26日再度入監執行，另
    於87年 4月16日，因違反麻醉藥品管理條例、槍砲彈藥刀械
    管制條例案件，經臺灣高等法院各判處有期徒刑6月、5月，
    併定應執行刑 9月確定，後再與上開因違反槍砲彈藥刀械管
    制條例案件，經本院判處有期徒刑1年確定之案件 ，合併定
    其應執行之刑為有期徒刑1年7月 ，並接續執行，迨於90年1
    月5日始又因縮短刑期假釋付保護管束出監；復於92年11月5
    日，因搶奪案件，經臺灣臺中地方法院以92年度訴字第2331
    號判決判處有期徒刑1年6月確定，並於92年12月26日入監執
    行殘刑2年11月25日及接續執行 ，後因適用中華民國九十六
    年罪犯減刑條例，就前開所犯搶奪案件，經臺灣臺中地方法
    院裁定減刑為有期徒刑9月確定，並於96年7月12日縮短刑期
    執行完畢（出監日期則為96年 7月16日）。詎仍不知警惕，
    於97年4月3日下午（起訴書誤載為凌晨）4時許 ，在苗栗縣
    苑裡鎮○○路102之11號前，因見乙○○所有車牌號碼ML5-0
    86號機車停放在該處，且機車鑰匙仍插於機車上未取下，認
    有機可趁，僅因欲供己代步使用，竟萌為自己不法所有之意
    圖，以該掛於機車上鑰匙發動引擎騎乘該機車離去而竊取之
    。嗣於97年4月6日下午，丙○○騎乘該機車行經臺中縣大甲
    鎮○○路146號前 ，因燃油不足而將機車暫停該處，至同日
    下午3時許 ，丙○○邀其不知情之友人張慶華（所涉犯竊盜
    部分，業經臺灣臺中地方法院檢察署檢察官另為不起訴之處
    分），由張慶華騎乘白色機車搭載丙○○抵達該暫停機車處
    ，由丙○○牽扶上開車牌號碼ML5-086號機車欲離去時 ，當
    場遭埋伏之員警查獲。
二、案經臺中縣警察局大甲分局報請臺灣臺中地方法院檢察署檢
    察官偵查起訴。
    理    由
壹、有關於證據能力部分：
一、按刑事訴訟法第159條之1規定：被告以外之人於審判外向法
    官所為之陳述，得為證據。被告以外之人於偵查中向檢察官
    所為之陳述，除顯有不可信之情況者外，得為證據。本件證
    人張慶華、李慶南、陳文聰、乙○○、林文連、林永振等人
    下列經本院所引用於檢察官偵訊中所為之陳述，本院審酌證
    人張慶華、李慶南、陳文聰、乙○○、林文連、林永振等人
    於檢察官偵訊時係經檢察官告知具結之義務及偽證之處罰，
    並命證人朗讀結文後具結，衡情證人張慶華、李慶南、陳文
    聰、乙○○、林文連、林永振等人自必小心謹慎以免觸犯偽
    證罪，且被告於本院審理時亦未提出、主張任何可供證明證
    人張慶華、李慶南、陳文聰、乙○○、林文連、林永振等人
    於檢察官偵訊時所為之陳述，究有如何之「顯有不可信之情
    況」以供本院得以即時調查，足認證人張慶華、李慶南、陳
    文聰、乙○○、林文連、林永振等人於檢察官偵訊中經具結
    結證所為之證詞，自得為證據，而有證據能力。
二、又按刑事訴訟法第159條之5第2項所定 ：「當事人、代理人
    或辯護人於法院調查證據時，知有第159條第1項不得為證據
    之情形，而未於言詞辯論終結前聲明異議者，視為有前項之
    同意。」乃係基於證據資料愈豐富，愈有助於真實發現之理
    念，酌採當事人進行主義之證據處分權原則，並強化言詞辯
    論主義，透過當事人等到庭所為之法庭活動，在使訴訟程序
    順暢進行之要求下，承認傳聞證據於一定條件內，得具證據
    適格。此種「擬制同意」 ，因與同條第1項之明示同意有別
    ，實務上常見當事人等係以「無異議」或「沒有意見」表示
    之，斯時倘該證據資料之性質，已經辯護人閱卷而知悉，或
    自起訴書、原審判決書之記載而了解，或偵、審中經檢察官
    、審判長、受命法官、受託法官告知，或被告逕為認罪答辯
    或有類似之作為、情況，即可認該相關人員於調查證據之時
    ，知情而合於擬制同意之要件（最高法院96年度臺上字第41
    74號判決意旨參見）。經查，本件除上開證人張慶華、李慶
    南、陳文聰、乙○○、林文連、林永振等人於檢察官偵訊中
    所載證據之證據能力外，本判決下列所引用之被告以外之人
    於審判外之陳述【含言詞（指證人乙○○之警詢筆錄）及書
    面陳述（如臺中縣警察局大甲分局97年4月6日警員陳文聰、
    李慶南之職務報告書、臺中縣警察局大甲分局日南派出所扣
    押筆錄、臺中縣警察局大甲分局扣押物品目錄表、贓物認領
    保管單、臺中縣警察局車輛尋獲電腦輸入單等）】，檢察官
    及被告於本院審判期日中均未對此部分之證據表示意見，且
    迄至言詞辯論終結前亦未聲明異議，本院審酌上開證據資料
    製作時之情況，尚無違法不當及證明力明顯過低之瑕疵，亦
    認為以之作為證據應屬適當，揆諸前開規定，爰依刑事訴訟
    法第159條之5規定，認本院後述之前揭證據等【含言詞（指
    證人乙○○之警詢筆錄）及書面陳述（如臺中縣警察局大甲
    分局97年4月6日警員陳文聰、李慶南之職務報告書、臺中縣
    警察局大甲分局日南派出所扣押筆錄、臺中縣警察局大甲分
    局扣押物品目錄表、贓物認領保管單、臺中縣警察局車輛尋
    獲電腦輸入單等）】均具有證據能力。
三、至卷附之現場查獲照片及贓證物照片等，係屬機械性紀錄特
    徵，也就是認識對象的是照相鏡頭，透過鏡頭形成的畫面映
    寫入膠卷或特定儲存設備內，然後還原於照相紙上，故照相
    中不含有人的供述要素，在現實情形與作為傳達結果的照相
    ，其內容上的一致性是透過機械的正確性來加以保障的，故
    照相中並不存在人對現實情形的知覺、記憶，在表現時經常
    可能發生的錯誤（如知覺的不準確、記憶隨時間推移而發生
    的變化），故照相當然是非供述證據，並無傳聞法則之適用
    ，惟上開照片既係透過相機拍攝後所得，且與本案犯罪事實
    具有關聯性，又被告對於卷內所附之上揭各該照片均未表示
    異議，主張係執法人員違法取得，經查又無不得作為證據之
    事由，依法自得作為證據，而有證據能力。
四、另按測謊鑑定究竟有無證據能力，刑事訴訟法並無明文規定
    。惟實務上，送鑑單位依同法第208條第1項規定，囑託機關
    為測謊鑑定，受囑託機關就鑑定結果，以機關名義函覆原送
    鑑單位，該測謊鑑定結果之書面報告，即係受囑託機關之鑑
    定報告。而機關之鑑定報告，並不當然具有證據能力，若其
    形式上符合測謊基本程式要件，包括：經受測人同意配合
    ，並已告知得拒絕受測，以減輕受測者不必要之壓力。測
    謊員須經良好之專業訓練與相當之經驗。測謊儀器品質良
    好且運作正常。受測人身心及意識狀態正常。測謊環境
    良好，無不當之外力干擾等要件，即得賦予證據能力。復按
    刑事訴訟法第206條第1項規定：「鑑定之經過及其結果，應
    命鑑定人以言詞或書面報告」，又法院或檢察官囑託相當之
    機關鑑定，準用第206條第1項之規定 ，同法第208條亦有明
    文。是鑑定報告書之內容應包括鑑定經過及其結果。法院囑
    託鑑定機關為測謊鑑定時，受囑託之鑑定機關不惟應將鑑定
    結果函覆，並應將鑑定經過一併載明於測謊之鑑定報告書中
    。若鑑定報告書僅簡略記載鑑定結果而未載明鑑定經過，既
    與法定記載要件不符，法院自應命受囑託機關補正，必要時
    並得通知實施鑑定之人以言詞報告或說明。否則，此種欠缺
    法定要件之鑑定報告即難謂具有證據資格（最高法院97年度
    台上字第123號判決意旨參見） 。至本案偵查卷所附之測謊
    鑑定書，經核對其內容均符合測謊基本程式要件，且對於鑑
    定之經過（包括施測過程及鑑定方法）及其結果亦均為詳細
    之記載，依法自得作為證據，而有證據能力。
五、按被告（此不同於被告以外之人）之自白，非出於強暴、脅
    迫、利誘、詐欺、疲勞訊問、違法羈押或其他不正之方法，
    且與事實相符者，得為證據，刑事訴訟法第156條第1項定有
    明文。本件被告於原審及本院審理時自白犯罪部分，被告於
    本院審理時均未提出其他可供證明被告下列經本院所引用之
    於原審及本院審理時自白犯罪部分，究有如何之遭受「強暴
    、脅迫、利誘、詐欺、疲勞訊問、違法羈押或其他不正之方
    法」始為自白之證據，以供本院得以即時調查審認，並參酌
    上開所述非屬於供述證據部分之證據及測謊鑑定書等，均足
    認被告下列經本院所引用之於原審及本院審理時自白犯罪部
    分，其與事實相符者，依法自得為證據。
貳：有關於認定犯罪事實部分：
一、上揭犯罪事實業據被告於原審及本院審理時均坦認不諱，核
    與證人即被害人乙○○於警詢及偵查中指陳失竊機車之情節
    相符（見警卷第7頁至第8頁，偵查卷第30頁），並與證人即
    查獲員警陳文聰、李慶南於偵查中所證述查獲之情形相符（
    見偵查卷第30頁、第106頁至第107頁），復有員警查獲時拍
    攝之現場查獲照片及贓證物照片共計7幀及贓物認領保管單1
    紙附卷可憑；而偵查中經被告同意對被告為測謊，經測謊儀
    器先以刺激測試法檢測生理反應情形及熟悉測試後，再以區
    域比對法測試，經採 7分位數據分析法比對分析，結果對於
    下列問題（一）、（二）均呈不實反應：（一）那台機車是
    不是你偷的？（答：不是）（二）那台機車是不是你去路邊
    偷的？（答：不是），有測謊鑑定書一份附卷可稽，足徵被
    告於原審及本院審理時所為之自白係與事實相符，應堪採信
    。又被告於本院審理時亦坦承其偷機車之目的是為供代步等
    語（見本院98年6月2日審判筆錄），顯見被告確有為自己不
    法所有之意圖甚明，本件事證明確，被告犯行洵堪認定。
二、核被告所為，係犯刑法第320條第1項之普通竊盜罪。查被告
    前曾於82年1月17日、82年4月25日，因違反麻醉藥品管理條
    例、懲治盜匪條例案件，經本院各判處有期徒刑6月、8年確
    定，後上開 2件確定判決，並經合併定其應執行之刑為有期
    徒刑8年3月；又於82年8月7日，因竊盜案件，經臺灣新竹地
    方法院判處有期徒刑8月確定，後上開3件確定判決經合併定
    其應執行刑為有期徒刑8年11月 ，經送監執行後，並於84年
    10 月24日始因縮短刑期假釋付保護管束出監，嗣再於86年8
    月15日，因違反槍砲彈藥刀械管制條例案件，經本院判處有
    期徒刑1年確定，且上開假釋亦遭撤銷，而仍須執行殘刑5年
    8 月21日，並於86年8月26日再度入監執行，另於87年4月16
    日，因違反麻醉藥品管理條例、槍砲彈藥刀械管制條例案件
    ，經臺灣高等法院各判處有期徒刑6月、5月，併定應執行刑
    9月確定 ，後再與上開因違反槍砲彈藥刀械管制條例案件，
    經本院判處有期徒刑1年確定之案件 ，合併定其應執行之刑
    為有期徒刑1年7月，並接續執行，迨於90年1月5日始又因縮
    短刑期假釋付保護管束出監；復於92年11月 5日，因搶奪案
    件，經臺灣臺中地方法院以92年度訴字第2331號判決判處有
    期徒刑1年6月確定 ，並於92年12月26日入監執行殘刑2年11
    月25日及接續執行，後因適用中華民國九十六年罪犯減刑條
    例，就前開所犯搶奪案件，經臺灣臺中地方法院裁定減刑為
    有期徒刑9月確定，並於96年7月12日縮短刑期執行完畢（出
    監日期則為96年 7月16日），此有臺灣高等法院被告前案紀
    錄表及在監在押全國紀錄表各一份在卷可憑，被告前受有期
    徒刑執行完畢，於五年以內故意再犯本件有期徒刑以上之罪
    ，為累犯 ，應依刑法第47條第1項規定加重其刑。原審法院
    以被告犯刑法第320條第1項之普通竊盜罪，事證明確，應予
    論科，固非無見。惟查：按刑事審判旨在實現刑罰權之分配
    正義，故法院對於有罪被告之科刑，應符合罰刑相當之原則
    ，使輕重得宜，罰當其罪，此所以刑法第57條明定科刑時，
    應審酌一切情狀，尤應注意該條所列10款事項，以為科刑輕
    重之標準，並賦予法院裁量權。而判決於科刑之理由，如僅
    載稱審酌刑法第57條所規定一切情狀，因如此記載，僅為法
    律抽象之一般規定，並未說明各該事項之具體情形，其量刑
    是否妥適無從據以斷定，自有判決理由未備之違法。又如何
    量定其刑及是否宣告緩刑，固屬實體法上賦予法院得為自由
    裁量之事項，但此項裁量權之行使，並非得以任意或自由為
    之，仍應受一般法律原則之拘束，即必須符合所適用法律授
    權之目的，並受法律秩序之理念、法律感情及慣例等所規範
    。若違反比例原則、平等原則時，得認係濫用裁量權而為違
    法（最高法院91年度台上字第5295號判決意旨參照）。原審
    於科刑時漏未審酌被告犯罪之動機、目的係為供其代步使用
    而行竊；復未詳予審酌被告嗣後於原審雖坦白認罪，然其於
    犯罪後，仍企圖將責任推給張慶華，迨經測謊始釐清真相，
    不僅嚴重危害司法公正，更是浪費司法資源，足見被告犯後
    不但毫無悔意，其態度更是深值非難，依上開最高法院判決
    意旨，原審此部分自有未洽 。又原審將被告於本案（97年4
    月3日）發生後，另於97年4月17日所犯之共同竊盜罪（即原
    審所載經臺灣苗栗地方法院以97年度訴字第 413號判決判處
    有期徒刑6月在案部分） ，誤認為發生在本案之前【此即原
    審判決所載「分別經臺灣苗栗-----、97年度訴字第413號判
    決判處---、有期徒刑6月在案，有臺灣高等法院被告前案紀
    錄表在卷可稽，其復犯本件竊盜犯行」】，併據為審酌科刑
    之依據，亦有可議。檢察官上訴意旨指摘原審量刑未依刑法
    第57條第1款、第10款之規定，詳予審酌 ，不符罪刑相當之
    原則，有量刑失當之違誤，為有理由，原判決既有上揭疏誤
    ，且經檢察官上訴，即屬無可維持，應由本院予以撤銷改判
    。爰審酌被告已有犯罪事實欄所載之前科紀錄，足見其平日
    素行不佳、被告犯罪之動機、目的均僅為供其代步使用而行
    竊、被告正值壯年，卻不思以正當方式獲取財物，反圖破壞
    他人對財產權之支配，以滿足其私慾、犯罪之手段、對社會
    治安所生危害之程度及被告犯罪後初於警詢及偵查中一再否
    認犯行，復企圖將責任推給張慶華，迨經測謊始釐清真相，
    不僅嚴重危害司法公正，更是浪費司法資源，惡性甚重，惟
    念其於原審及本院審理中均已坦承犯行，稍見悔意，且依卷
    附臺中縣警察局車輛尋獲電腦輸入單所載，本件被告竊取之
    機車為光陽廠牌、2001年份、124c.c屬中古機車，價值尚屬
    非鉅，暨被害人乙○○已將被竊物品領回等一切情狀，量處
    如主文第 2項所示之刑，以資懲儆。另檢察官於起訴書雖有
    對被告具體求刑有期徒刑10月（當時被告係否認犯行）；公
    訴蒞庭檢察官於原審則為具體求刑有期徒刑9月 ，然經本院
    審酌上開諸情，認尚無判處被告有期徒刑10月 、9月之必要
    ，併此敘明。
三、至本件扣案之鑰匙1串（7支），因查無其他積極證據足以證
    明係被告所有供犯本件竊盜罪所用之物，又非屬違禁物，核
    與沒收之要件不符，爰不予宣告沒收之，末此敘明。
據上論斷，應依刑事訴訟法第369條第1項前段、第364條、第299
條第1項前段，刑法第320條第1項、第47條第1項，刑法施行法第
1條之1第1項、第2項前段，判決如主文。
本案經檢察官甲○○到庭執行職務。
中    華    民    國    98    年      6    月    16   日
            刑事第九庭    審判長法  官  江  德  千
                                法  官  賴  妙  雲
                                法  官  許  旭  聖
以上正本證明與原本無異。
不得上訴。
                                書記官  紀  美  鈺
中    華    民    國    98    年    6     月    18    日
附錄本案論罪科刑法條依據：
刑法第320條
意圖為自己或第三人不法之所有，而竊取他人之動產者，為竊盜
罪，處5年以下有期徒刑、拘役或5百元以下罰金。
意圖為自己或第三人不法之利益，而竊佔他人之不動產者，依前
項之規定處斷。
前2項之未遂犯罰之。


司法院資訊處製作；財團法人民間司法改革基金會備份。
